臺灣高雄地方法院刑事判決　　　　　　　100年度訴字第984號
公　訴　人　臺灣高雄地方法院檢察署檢察官
被　　　告　洪堂賀
上列被告因毒品危害防制條例案件，經檢察官提起公訴（100 年
度偵字第16049 號），因被告就被訴事實為有罪之陳述，本院告
知被告簡式審判程序之旨，並聽取當事人之意見後，裁定改依簡
式審判程序進行，判決如下：
    主  文
洪堂賀施用第一級毒品，累犯，處有期徒刑拾月，扣案之第一級
毒品海洛因壹包（驗餘淨重壹點肆捌公克）暨包裹上開海洛因之
包裝袋壹只，均沒收銷燬之；又施用第二級毒品，累犯，處有期
徒刑陸月。應執行有期徒刑壹年貳月，扣案之第一級毒品海洛因
壹包（驗餘淨重壹點肆捌公克）暨包裹上開海洛因之包裝袋壹只
，均沒收銷燬之。
    事  實
一、洪堂賀前於民國88年間因施用毒品案件，經本院以88年度毒
    聲字第9141號裁定送觀察勒戒後，認有繼續施用毒品之傾向
    ，再經本院以89年度毒聲字第586 號裁定令入戒治處所施以
    強制戒治，嗣經本院以89年度毒聲字第6860號裁定停止其戒
    治處分出監，於90年1 月20日視為執行完畢。復於92年間，
    因再犯施用毒品案件，經本院以93年度訴字第267 號判決，
    判處有期徒刑1 年確定，於95年9 月4 日縮刑期滿執行完畢
    ；另於95年間，因再犯施用毒品案件，經本院以96年度訴字
    第259 號判決判處有期徒刑9 月，上訴後，旋撤回上訴，而
    告確定。又於96年間，因再犯施用毒品案件，經本院以96年
    度訴字第3850號判決判處有期徒刑9 月，減為有期徒刑4 月
    又15日確定。上開2 罪嗣經本院以97年度聲減字第971 號裁
    定減刑並定應執行有期徒刑8 月確定，於97年10月26日期滿
    執行完畢。詎猶不知戒絕毒癮，明知海洛因、甲基安非他命
    業經毒品危害防制條例第2 條第2 項第1 款、第2 款明定為
    第一級、第二級毒品，不得非法持有、施用，竟基於施用第
    一級毒品海洛因之犯意，於100 年4 月1 日15時30分前之某
    時許，在高雄市內某處，在其所駕駛車號不詳之自小客車內
    ，以將海洛因摻入香菸內吸食之方式，施用第一級毒品海洛
    因1 次；復另基於施用第二級毒品甲基安非他命之犯意，於
    100 年4 月1 日晚間17時27分許經警採尿時起回溯96小時內
    之某時（扣除公權力拘束時間），在高雄市內某處，在其所
    駕駛上開自小客車內，以將甲基安非他命置入玻璃球內用火
    燒烤產生煙霧吸食之方式，施用第二級毒品甲基安非他命1
    次。嗣於100 年4 月1 日15時30分時許，在高雄市○○區○
    ○路7 號前，因形跡可疑經警攔檢盤查身分後，當場扣得洪
    堂賀所持有施用剩餘之海洛因1 小包（驗餘淨重1.48公克，
    純質淨重0.89公克），並徵得其同意採集尿液送驗後，鑑驗
    結果呈嗎啡、可待因、安非他命及甲基安非他命陽性反應，
    始查悉上情。
二、案經高雄市政府警察局報告臺灣高雄地方法院檢察署檢察官
    偵查起訴。
    理  由
壹、程序方面：
    被告洪堂賀所犯係死刑、無期徒刑、最輕本刑為3 年以上有
    期徒刑以外之罪，其於本院準備程序期日就前揭被訴事實為
    有罪之陳述，經告知簡式審判程序之旨，並聽取其與公訴人
    之意見後，本院認無不得或不宜改依簡式審判程序進行之處
    ，爰依刑事訴訟法第273 條之1 第1 項、第284 條之1 ，裁
    定改行簡式審判程序。
貳、實體方面：
一、訊據被告洪堂賀對於上開犯罪事實均坦承不諱，而其為警查
    獲時所採取之尿液，經送檢驗結果，分別呈施用第一級毒品
    海洛因、第二級毒品甲基安非他命代謝而出之嗎啡、可待因
    、安非他命及甲基安非他命陽性反應一節，則有臺灣檢驗科
    技股份有限公司100 年5 月17日檢體編號L 專-100235 號濫
    用藥物尿液檢驗報告及嫌疑人尿液採證編號姓名對照表各1
    紙附卷可稽（見警卷第16頁，偵卷第5 頁）；另扣案碎塊狀
    粉末1 包經鑑定後，屬公告列為毒品危害防制條例第2 條第
    2 項第1 款之第一級毒品海洛因（不含包裝袋，驗前淨重1.
    52公克、驗餘淨重1.48公克，純質淨重0.89公克），有卷附
    法務部調查局濫用藥物實驗室鑑定書可憑（見偵卷第6 頁）
    ，是以，綜上各情，堪信被告之自白與事實相符，本件事證
    明確，被告上開犯行洵堪認定，應依法論科。
二、按犯毒品危害防制條例第10條之罪，經觀察、勒戒後，認無
    繼續施用毒品之傾向，應即釋放，並為不起訴處分；認有繼
    續施用毒品之傾向者，應由檢察官聲請法院裁定令入戒治處
    所施以強制戒治，至無繼續戒治之必要，強制戒治期滿，應
    即釋放，由檢察官為不起訴處分。經觀察勒戒、強制戒治執
    行完畢釋放後，5 年內再犯第10條之罪，依93年1 月9 日修
    正施行之毒品危害防制條例第23條第2 項規定意旨，應由檢
    察官偵查起訴。又依修正後之規定，僅限於「初犯」及「5
    年後再犯」二種情形，始應先經觀察、勒戒或強制戒治程序
    。倘被告於5 年內已再犯，經依法追訴處罰，縱其第3 次（
    或第3 次以上）再度施用毒品之時間，在初犯經觀察、勒戒
    或強制戒治執行完畢釋放5 年以後，已不合於「5 年後再犯
    」之規定，且因已於「5 年內再犯」，顯見其再犯率甚高，
    原實施觀察、勒戒或強制戒治，已無法收其實效，即應依該
    條例第10條處罰（最高法院97年度第5 次刑事庭會議決議參
    照）。查被告前於88年間因施用毒品案件，經本院以88年度
    毒聲字第9141號裁定送觀察勒戒後，認有繼續施用毒品之傾
    向，再經本院以89年度毒聲字第586 號裁定令入戒治處所施
    以強制戒治，嗣經本院以89年度毒聲字第6860號裁定停止其
    戒治處分出監，於90年1 月20日視為執行完畢。復於92年間
    ，因再犯施用毒品案件，經本院以93年度訴字第267 號判決
    ，判處有期徒刑1 年確定，於95年9 月4 日縮刑期滿執行完
    畢；另於95年間，因再犯施用毒品案件，經本院以96年度訴
    字第259 號判決判處有期徒刑9 月，上訴後，旋撤回上訴，
    而告確定。又於96年間，因再犯施用毒品案件，經本院以96
    年度訴字第3850號判決判處有期徒刑9 月，減為有期徒刑4
    月又15日確定。上開2 罪嗣經本院以97年度聲減字第971 號
    裁定減刑並定應執行有期徒刑8 月確定，於97年10月26日期
    滿執行完畢，有臺灣高等法院被告前案紀錄表、臺灣高雄地
    方法院檢察署刑案資料查註紀錄表、全國施用毒品案件紀錄
    表存卷可稽（見偵查卷第30頁，本院卷第3 至11頁）。被告
    於觀察勒戒執行完畢後，業於5 年內再犯毒品危害防制條例
    第10條之罪並經執行完畢，且於前揭所示之時間再度施用海
    洛因及甲基安非他命，是本件被告施用第一、二級毒品之犯
    行，事證明確，堪予認定，應予依法論科。
三、論罪科刑：
    查海洛因、甲基安非他命分屬毒品危害防制條例第2 條第2
    項第1 、2 款所稱之第一、二級毒品，不得持有、施用。被
    告竟分別持之以施用，核其所為，係各犯毒品危害防制條例
    第10條第1 項施用第一級毒品罪、同條第2 項施用第二級毒
    品罪，其為施用而持有海洛因、甲基安非他命之低度行為，
    應為施用之高度行為所吸收，不另論罪。被告所犯上開2 罪
    之間，犯意各別，行為互殊，應予分論併罰；被告有如犯罪
    事實欄所揭之犯罪前科及執行情形，有上開臺灣高等法院被
    告前案紀錄表1 份在卷可查，其於上開有期徒刑執行完畢後
    5 年內，故意再犯本件有期徒刑以上之2 罪，均為累犯，均
    應依刑法第47條第1 項之規定加重其刑。爰審酌被告前因施
    用毒品案件，經送觀察勒戒、強制戒治執行完畢後，復有多
    次施用毒品前科等情，有卷附臺灣高等法院被告前案紀錄表
    、臺灣高雄地方法院檢察署刑案資料查註紀錄表、全國施用
    毒品案件紀錄表（見偵查卷第30頁，本院卷第3 至11頁）各
    1 份可佐，其歷經上開觀察勒戒、強制戒治及偵審程序後，
    猶繼續施用毒品不輟，顯見其欠缺戒除毒品之決心，誠屬不
    該，惟念施用毒品乃自戕一己之身體健康，尚未害及他人，
    且被告犯後尚知坦承犯行等一切情狀，分別量處如主文所示
    之刑，並定其應執行之刑，以示懲儆；至扣案之碎塊狀粉末
    1 包，經鑑定結果確檢出第一級毒品海洛因成分，已如前述
    ，而該包海洛因之包裝袋因包覆毒品，顯留有毒品之殘渣，
    衡情已難以分析剝離，亦無析離實益，當應整體視為毒品，
    不問屬於被告與否，均應依毒品危害防制條例第18條第1 項
    前段之規定宣告沒收銷燬之。至鑑驗耗用之毒品既已滅失，
    自無庸宣告沒收，併此敘明。
據上論斷，應依刑事訴訟法第273  條之1 第1 項、第299 條第1
項前段，毒品危害防制條例第10條第1  項、第2 項、第18條第1
項前段，刑法第11條前段、第47條第1 項、第51條第5 款，判決
如主文。
本案經檢察官郭來裕到庭執行職務。
中    華    民    國     100    年    10   月    20   日
                  刑事第十九庭        法  官  鄭子文
以上正本證明與原本無異。
如不服本判決應於收受判決後10日內向本院提出上訴書狀，並應
敘述具體理由。其未敘述上訴理由者，應於上訴期間屆滿後20日
內向本院補提理由書(均須按他造當事人之人數附繕本)「切勿逕
送上級法院」。
中    華    民    國     100    年    10   月    20   日
                                      書記官  王立山
附錄本案論罪科刑法條：
毒品危害防制條例第10條
施用第一級毒品者，處 6 月以上 5 年以下有期徒刑。
施用第二級毒品者，處 3 年以下有期徒刑。